臺灣高雄地方法院刑事裁定
111年度毒聲字第746號
聲  請  人  臺灣高雄地方檢察署檢察官
被      告  夏文志



上列被告因違反毒品危害防制條例案件，經檢察官聲請送觀察、
勒戒(111年度毒偵字第1527號)，本院裁定如下：
    主  文
夏文志施用第一級毒品，令入勒戒處所觀察、勒戒，其期間不得
逾貳月。
    理  由
一、聲請意旨如附件聲請書所載。
二、按犯毒品危害防制條例第10條之罪者，檢察官應聲請法院裁
    定，令被告入勒戒處所觀察、勒戒，其期間不得逾二月；依
    前項規定為觀察、勒戒或強制戒治執行完畢釋放後，3年後
    再犯第10條之罪者，適用本條前2項之規定，毒品危害防制
    條例第20條第1項、第3項分別定有明文。而上開所謂「3年
    後再犯」，只要本次再犯（不論修正施行前、後）距最近1
    次觀察、勒戒或強制戒治執行完畢釋放，已逾3年者，即該
    當之，不因其間有無犯第10條之罪經起訴、判刑或執行而受
    影響（最高法院刑事大法庭109年度台上大字第3826號裁定
    意旨參照）。
三、經查：
㈠、被告夏文志於民國111年3月12日22時13分許為警採尿時起回
    溯72小時內某時(不含公權力拘束期間)，在高雄市○○區○○路
    000號6樓居所內，以將海洛因摻入香菸內點燃吸食煙霧之方
    式，施用海洛因1次乙節，業據被告於偵查中坦承不諱，且
    其上開時間採尿送驗結果，確呈嗎啡陽性反應，有應受尿液
    採驗人尿液檢體採集送驗紀錄表（檢體編號：VE1176號）及
    正修科技大學超微量研究科技中心111年3月30日尿液檢驗報
    告（原始編號：VE1176號）在卷可佐，足認被告上開任意性
    自白與事實相符。本件事證明確，被告於前揭時、地，施用
    海洛因之事實，堪可認定。
㈡、又被告前因施用毒品案件，經送觀察、勒戒後，因認無繼續
    施用毒品傾向，於94年5月6日執行完畢釋放，並經臺灣高雄
    地方檢察署（下稱高雄地檢署）檢察官以94年度毒偵字第29
    30號不起訴處分確定，迄今並無再為觀察、勒戒或強制戒治
    處遇之紀錄乙節，有臺灣高等法院被告前案紀錄表在卷可稽
    。本件係被告於前開觀察、勒戒執行完畢釋放3年後所為，
    依前揭說明，縱被告其間因犯第10條之罪經起訴、判刑或執
    行，仍應依修正後毒品危害防制條例第20條第3項規定，再
    予適用觀察、勒戒或強制戒治之機會。
㈢、至於被告前於100年間因施用毒品案件，經高雄地檢署檢察官
    以100年度毒偵字第1820號為附命完成戒癮治療之緩起訴處
    分確定，緩起訴期間自100年7月14日起至102年7月13日止，
    惟被告於緩起訴期間內，因有未向公庫或指定之公益、地方
    自治團體支付一定之金額之事實，經高雄地檢署檢察官以10
    0年度撤緩字第450號撤銷上開緩起訴處分確定，有緩起訴處
    分書、撤銷緩起訴處分書及臺灣高等法院被告前案紀錄表在
    卷可稽。然「緩起訴處分之戒癮治療」與「觀察、勒戒或強
    制戒治」之處遇，因法律規定之程序、效果均不相同，已無
    法等同視之，即被告初犯（或觀察、勒戒、強制戒治執行完
    畢釋放3年後再犯）施用毒品，經為命戒癮治療之緩起訴處
    分，若遭撤銷，檢察官針對該次撤銷緩起訴之施用毒品犯行
    ，或者戒癮治療履行完畢，檢察官針對之後施用毒品犯行，
    均仍應依前揭毒品危害防制條例第20條或第23條之規定處理
    ，亦可以再為緩起訴，然不得逕行起訴（最高法院110年度
    台非字第98號判決、110年度台上字第2096號判決意旨參照
    ）。是被告所受之前揭緩起訴處分既遭撤銷，無任何等同受
    有「觀察、勒戒或強制戒治執行」之效果，對於檢察官就被
    告本次施用毒品犯行，聲請觀察、勒戒，並無任何要件上之
    影響，併此說明。
㈣、再者，毒品危害防制條例所規定之「觀察、勒戒」程序，係
    針對受處分人所為保安處分，目的在戒除行為人施用毒品身
    癮及心癮，以達教化與治療之目的，其立法意旨在幫助施用
    毒品者戒毒，性質上為一療程，而非懲罰，並屬強制規定，
    除檢察官審酌個案情形，依同條例第24條第1項為附命完成
    戒癮治療之緩起訴處分外，凡經檢察官聲請法院裁定將被告
    送勒戒處所觀察、勒戒者，法院僅得就其聲請審查被告是否
    有施用毒品之行為，以及被告是否為「初犯」或為觀察、勒
    戒、強制戒治執行完畢後「3年後再犯」而為准駁之裁定，
    並無自由斟酌以其他方式替代或得以其他原因免予執行之權
    。又是否給予被告為附命完成戒癮治療之緩起訴處分，屬刑
    事訴訟法第253條之1第1項及第253條之2第1項第6款特別賦
    予檢察官之職權，非法院所得審酌，且此非「觀察、勒戒」
    前置處分，也與被告是否判刑之追訴要件無關，檢察官自無
    義務說明為何不給予被告戒癮治療之緩起訴處分。法院縱使
    審查其裁量有無違法，也僅在卷證資料所示證物中審酌，而
    為最低限度之審查，即此部分為檢察官之裁量，必須予以尊
    重。
㈤、本件聲請書載明被告素行非佳，有多次毒品前科，認不宜給
    予附命戒癮治療之緩起訴處分（如附件）。而依卷證資料所
    示，被告於前述觀察、勒戒執行完畢釋放後，仍多次因施用
    毒品，經法院判處罪刑確定並入監執行，最近一次於110年1
    月13日因徒刑執行完畢出監，有上開前案紀錄表附卷可佐，
    則被告屢犯施用毒品犯行，已多次入監執行，仍未能矯正惡
    習，可見其有毒品來源、法治觀念淡薄，戒絕毒癮之意志不
    堅、自制力薄弱，若再僅以寬鬆之社區性戒癮治療，確難期
    待其能完全戒絕毒癮，從而，檢察官考量本案具體情節，向
    本院聲請令被告入勒戒處所觀察、勒戒，以監禁式之治療方
    式，求短時間內隔絕被告之毒品來源，務使其專心戒除毒癮
    ，而未依刑事訴訟法第253條之1規定對被告為附命完成戒癮
    治療之緩起訴處分，核其此部分職權之行使尚屬合法，形式
    上亦無裁量恣意或濫用之情，於法有據。
四、綜上所述，本件聲請為有理由，應予准許，依毒品危害防制
    條例第20條第3項、第1項，裁定如主文。
中　　華　　民　　國　　111 　年　　9 　　月　　23　　日
                  刑事第十二庭  法　官  莊珮君
以上正本證明與原本無異。
如不服本裁定應於送達後5日內向本院提出抗告狀。
中　　華　　民　　國　　111 　年　　9 　　月　　23　　日
                                書記官  李宗諺